臺灣桃園地方法院民事裁定
111年度監宣字第516號
聲  請  人  陳凱仁  


相  對  人  陳吳愛妍


關  係  人  陳守宗  

            陳昱茵  
上列聲請人聲請監護宣告事件，本院裁定如下：
    主  文
宣告陳吳愛妍（女、民國00年0月00日生、身分證統一編號：Z00
0000000號）為受監護宣告人。
選定陳凱仁（男、民國00年00月00日生、身分證統一編號：Z000
000000號）為受監護宣告之人陳吳愛妍之監護人。
指定陳守宗（男，民國00年0月00日生、身分證統一編號：Z0000
00000號）為會同開具財產清冊之人。
聲請費用由受監護宣告之人負擔。
    理  由
一、本件聲請意旨略以：聲請人陳凱仁為相對人陳吳愛妍之子。
    相對人於民國111年1月12日因腦幹出血，陷入昏迷狀態，送
    往國軍桃園總醫院急診，同日接受右側腦室外引流管置放手
    術、1月25日再接受二次右側腦室外引流管置放手術、1月26
    日接受氣管切開造口手術後，於111年3月1日出院療養，經
    醫師囑咐相對人業已失去意識，形同植物人狀態，需全日專
    人照顧，故而安置於莨璟護理之家，由專人照養看護。相對
    人現因疾病，形同植物人狀態，致不能為意思表示或受意思
    表示，或不能辨識其意思表示之效果，為此依民法第14條第
    1項、家事事件法第164條第1項規定，聲請本院准予對相對
    人為監護宣告，並依民法第1111條規定指定聲請人為相對人
    之監護人暨指定關係人陳守宗為會同開具財產清冊之人等語
    ，並提出身心障礙證明、戶籍謄本、診斷證明書、出院病歷
    摘要、親屬系統表、同意書等件為證。
二、按「對於因精神障礙或其他心智缺陷，致不能為意思表示或
    受意思表示，或不能辨識其意思表示之效果者，法院得因本
    人、配偶、四親等內之親屬、最近一年有同居事實之其他親
    屬、檢察官、主管機關或社會福利機構之聲請，為監護之宣
    告。」民法第14條第1項定有明文。本件經本院囑託鑑定機
    關即周孫元診所就相對人精神狀態進行鑑定，經鑑定醫院提
    出精神鑑定報告書，其鑑定結果：陳員符合自發性腦幹出血
    之診斷。因此心智缺陷，致其為意思表示、受意思表示及辨
    識意思表示效果之能力，均已達不能之程度等語，有該院檢
    附之精神鑑定報告書在卷足按。本院審酌相對人因此心智缺
    陷，已致不能為意思表示或受意思表示，聲請人聲請對於相
    對人為監護之宣告，核無不合，應予准許。
三、次按「法院為監護之宣告時，應依職權就配偶、四親等內之
    親屬、最近一年有同居事實之其他親屬、主管機關、社會福
    利機構或其他適當之人選定一人或數人為監護人，並同時指
    定會同開具財產清冊之人。」「法院為前項選定及指定前，
    得命主管機關或社會福利機構進行訪視，提出調查報告及建
    議。監護之聲請人或利害關係人亦得提出相關資料或證據，
    供法院斟酌。」「法院選定監護人時，應依受監護宣告之人
    之最佳利益，優先考量受監護宣告之人之意見，審酌一切情
    狀，並注意下列事項：㈠受監護宣告之人之身心狀態與生活
    及財產狀況。㈡受監護宣告之人與其配偶、子女或其他共同
    生活之人間之情感狀況。㈢監護人之職業、經歷、意見及其
    與受監護宣告之人之利害關係。法人為監護人時，其事業之
    種類與內容，法人及其代表人與受監護宣告之人之利害關係
    。」民法第1111條第1項、第2項、第1111條之1分別定有明
    文。
四、本院經囑請桃園市社會工作師公會對兩造及關係人陳守宗進
    行訪視，訪視評估結果略以：
    ㈠需求評估：
　　　相對人為腦幹出血及依賴呼吸器之患者，並領有極重度第
      1類身心障礙證明。視訊訪視當天，相對人眼睛睜開但無
      法聚焦，並裝有鼻胃管、氣切連接呼吸器、尿管及使用尿
      布與看護墊，對訪員的叫喚無任何言語表達或肢體表現，
      亦無自理日常生活起居之能力。評估相對人因受疾病及障
      礙影響，已無法與人溝通互動和對外處理個人事務，而有
      他人協助照顧及處理個人事務之需。聲請人表示，為協助
      相對人出售與親友共同持有之不動產以支付相對人所有開
      銷費用，而向法院聲請本案。
    ㈡建議：
　　　本案之聲請人為相對人次子，關係人陳守宗為相對人小叔
      。視訊訪視當天，相對人於國軍桃園總醫院住院治療，住
      院期間由外籍看護照顧相對人的日常生活起居及協助服藥
      ，另相對人入住安置機構後，平時皆由安置機構工作人員
      照顧相對人的日常生活起居、安排就醫、管路維護與更換
      及協助服藥。聲請人主責處理相對人事務，負責保管相對
      人身分證與身心障礙證明，不定時探視相對人及負擔相對
      人所有開銷費用；關係人陳守宗則願意協助聲請人處理相
      對人事務。訪視現場，聲請人表示相對人弟弟吳宸諒及妹
      妹吳麗君皆知悉有關本案之聲請，但皆未簽署親屬同意書
      。另聲請人有告知罹患思覺失調症之相對人長子陳凱鴻有
      關本案之聲請，陳凱鴻卻未表達任何意見。聲請人亦無法
      聯繫及告知相對人長女陳昱茵有關本案之聲請。經訪視，
      聲請人具擔任本案監護人之意願，關係人陳守宗具擔任本
      案會同開具財產清冊之人意願。綜合評估，相對人的受照
      顧狀況和聲請人及關係人陳守宗的陳述，未見明顯不適任
      之消極原因，惟建請鈞院以相對人最佳利益為考量，並參
      酌相關事證後予以綜合裁量之等語，此有桃園市社會工作
      師公會函附桃園市政府社會局社會工作科監護（輔助）宣
      告調查訪視報告在卷可參。
五、綜合上情，本院審酌聲請人為相對人次子，有穩定居住所、
    工作收入及時間，目前主責處理相對人事務，負責保管相對
    人身分證與身心障礙證明，不定時探視相對人及負擔相對人
    所有開銷費用，聲請人無明顯不適任之情形，且具有擔任監
    護人之意願，而相對人長女陳昱茵亦到庭表示對選任聲請人
    為監護人並無意見，聲請人應可提供相對人良好之生活照顧
    與保護，力能擔負相對人監護人之職務無疑。另關係人陳守
    宗為相對人小叔，有穩定居住所、工作收入及時間，願意協
    助聲請人處理相對人事務，亦有擔任會同開具財產清冊之人
    意願，故由關係人陳守宗擔任會同開具財產清冊之人，應能
    致力維護相對人之權益甚明，自無不當。本院爰依前揭法律
    規定，選定聲請人為相對人之監護人，併指定關係人陳守宗
    為會同開具財產清冊之人。又依民法第1113條準用同法第10
    99條、第1099條之1之規定，於監護開始時，監護人對於受
    監護宣告人之財產，應會同關係人於2個月內開具財產清冊
    ，並陳報法院，於開具完成並陳報法院前，監護人對於受監
    護宣告人之財產，僅得為管理上必要之行為，附此敘明。
六、爰依家事事件法第164 條第2 項，裁定如主文。
中　　華　　民　　國　 111 　 年　  11　　月　　14　　日
　　              家事法庭    法　官  林文慧
以上正本係照原本作成。
如對本裁定抗告須於裁定送達後10日內向本院提出抗告狀，並應
繳納抗告費新台幣1000元整。
                              書記官　蘇珮瑄
中　　華　　民　　國　　111 　年　　11　　月　　14　　日